【裁判字號】    97,重訴,202
【裁判日期】    971231
【裁判案由】    債務人異議之訴
【裁判全文】
臺灣高雄地方法院民事判決             97年度重訴字第202號
原      告  丙○○
            甲○○○
            乙○○
共      同
訴訟代理人  蔡錫欽律師
被      告  兆豐國際商業銀行股份有限公司
法定代理人  蔡友才
訴訟代理人  陳翠薇
當事人間債務人異議之訴事件，本院於民國97年12月22日言詞辯
論終結，判決如下：
  主  文
原告之訴駁回。
訴訟費用由原告負擔。
  事實及理由
一、原告未於最後言詞辯論期日到場，核無民事訴訟法第386 條
    各款所示情形，爰依被告聲請，由其一造辯論而為判決，合
    先敘明。
二、原告起訴主張：被告前於民國75年間訴請原告及訴外人新豐
    電線電纜股份有限公司（下稱新豐公司）等清償借款，經臺
    灣台北地方法院於76年2 月21日以75年度重訴字第437 號判
    決被告勝訴（下稱系爭民事確定判決）在案，嗣經臺灣台北
    地方法院於76年4 月16日核發民事判決確定證明書，詎被告
    迄至92年6 月10日始聲請臺灣台北地方法院對原告為強制執
    行，經該院於92年6 月17日核發北院錦92執天字第20229 號
    債權憑證（下稱系爭債權憑證），被告之債權請求權已罹於
    15年時效，原告自得拒絕給付。又原告於消滅時效完成後，
    始取得系爭債權憑證，已不生中斷時效或中斷事由終止重行
    起算之問題，故被告於97年11月23日又執系爭債權憑證聲請
    對原告之財產為強制執行，經本院以96年度執字第118144號
    強制執行事件（下稱系爭強制執行事件）受理，並扣押原告
    之存款債權及證券等，其請求權應已罹於時效而消滅，原告
    亦得拒絕給付。至被告雖曾於76年6 月19日以系爭民事確定
    判決為執行名義，向台灣桃園地方法院具狀聲明參與分配，
    惟被告係針對新豐公司為之，則被告既僅對新豐公司為執行
    行為，時效中斷之效力自不及於原告。為此，爰依強制執行
    法第14條第1 項之規定，提起本件債務人異議之訴。並聲明
    ：系爭強制執行事件有關原告部分之強制執行程序應予撤銷
    。
三、被告則以：其於76年6 月19日即以系爭民事確定判決為執行
    名義，具狀向臺灣桃園地方法院聲明就該院74年度民執字第
    2295號執行事件參與分配，嗣新豐公司之財產拍定後，該院
    於78年3 月5 日進行分配，並由書記官於78年3 月23日在系
    爭民事確定判決書上記載被告受償4,0318,483元後將該執行
    名義發還被告。被告於78年3 月23日領取執行分配款後，於
    92年6 月10日即再執系爭民事確定判決為執行名義向臺灣台
    北地方法院聲請對原告為強制執行，嗣經核發系爭債權憑證
    ，則強制執行行為既有中斷時效之效力，本件被告以系爭民
    事確定判決為執行名義之債權請求權時效應自78年3 月23日
    起算，故被告於92年6 月10日聲請對原告為強制執行，尚未
    超過15年，被告之債權請求權自未罹於時效。又被告於76年
    間雖僅針對新豐公司之強制執行事件向臺灣桃園地方法院聲
    明參與分配，然依民法第747 條規定，此時效中斷之效力應
    及於擔任連帶保證人之原告等語，資為抗辯，並聲明請求駁
    回原告之訴。
四、兩造不爭執事項如下：
  (一)原告前擔任新豐公司向被告借款之連帶保證人，經被告訴請
    清償借款，由臺灣台北地方法院於76年2 月21日以75年度重
    訴字第437 號判決被告勝訴（下稱系爭民事確定判決）在案
    ，嗣經臺灣台北地方法院於76年4 月16日核發民事判決確定
    證明書，此有系爭民事確定判決及其確定證明書（本院卷第
    8 至14頁）附卷可稽。
  (二)被告於76年6 月19日以系爭民事確定判決暨確定證明書為執
    行名義，僅將新豐公司列為相對人，具狀向臺灣桃園地方法
    院聲明就該院74年度民執字第2295號執行事件參與分配，嗣
    新豐公司之財產拍定後，該院於78年3 月5 日進行分配，並
    由書記官於78年3 月23日在系爭民事確定判決書上記載被告
    受償4,0318,483元後將該執行名義發還被告，此有76年6 月
    19日民事參與分配聲請狀（本院卷第49至52頁）附卷可稽。
  (三)被告於92年6 月10日再以系爭民事確定判決為執行名義，聲
    請對原告為強制執行及核發債權憑證，經臺灣台北地方法院
    於92年6 月17日核發系爭債權憑證。
  (四)被告於97年11月23日執台灣台北地方法院所核發之系爭債權
    憑證聲請對原告之財產為強制執行，經本院以系爭強制執行
    事件受理，並扣押原告之存款債權及證券，此經本院調取系
    爭強制執行事件卷宗查核屬實。
五、原告主張被告於92年6 月10日始執系爭民事確定判決為執行
    名義，聲請對原告為強制執行，其債權請求權已罹於時效而
    消滅等情，為被告以前開情詞否認。是本件爭點為：被告於
    92年6 月10日聲請對原告強制執行，其債權請求權是否已罹
    於時效？
六、本院得心證之理由如下：
  (一)按「請求權，因十五年間不行使而消滅。但法律所定期間
    較短者，依其規定。」、「因起訴而中斷之時效，自受確定
    判決，或因其他方法訴訟終結時，重行起算。」，民法第12
    5 條、第137 條第2 項分別定有明文。經查，系爭債權憑證
    所載原執行名義為系爭民事確定判決，而該判決之請求權為
    消費借貸債權請求權，依前揭規定，上開消費借貸債權請求
    權之時效，應自判決確定之日重行起算15年；則系爭民事確
    定判決既經臺灣台北地方法院於76年4 月16日核發民事判決
    確定證明書，業如前述，其債權請求權之時效應自76年4 月
    16日起算15年，如無其他中斷事由，至91年4 月16日即罹於
    時效而消滅。
  (二)原告固主張本件無時效中斷事由，而被告於91年4 月16日時
    效完成後，始於92年6 月10日執系爭民事確定判決為執行名
    義，聲請對原告為強制執行，已罹於時效云云。然按消滅時
    效因開始執行行為或聲請強制執行而中斷；時效中斷者，自
    中斷之事由終止時，重行起算，民法第129 條第2 項第5 款
    及第137 條第1 項分別定有明文；是聲請強制執行可發生中
    斷時效之效力，而於強制執行事件終結時，中斷之時效則重
    行起算。又按保證債務具有從屬性，為主債務之從債務，故
    主債務人與債權人間就主債務所生之事項，其效力原則上及
    於保證債務，保證人與債權人間就保證債務所生之事項，其
    效力原則上不及於主債務。故而，民法第747 條規定：「向
    主債務人請求履行，及為其他中斷時效之行為，對於保證人
    亦生效力。」，此乃規範主債務與保證債務間之關係。職是
    之故，債權人對於主債務人之請求權，因債權人向主債務人
    為開始執行行為或聲請強制執行而時效中斷者，債權人就保
    證債務對於保證人之請求權，其時效亦因之而中斷。又連帶
    保證債務人僅對其保證債務無民法第745 條之抗辯權，核其
    性質，仍屬民法保證債務，從而，民法第747 規定，於連帶
    保證自亦適用。經查，原告前擔任新豐公司向被告借款之連
    帶保證人，經被告訴請清償借款，由臺灣台北地方法院於76
    年2 月21日以75年度重訴字第437 號判決被告勝訴，此有系
    爭民事確定判決可參，且為兩造所不爭執；又查被告於76年
    6 月19日以系爭民事確定判決暨確定證明書為執行名義，將
    新豐公司列為相對人，具狀向臺灣桃園地方法院聲明就該院
    74年度民執字第2295號執行事件參與分配，嗣新豐公司之財
    產拍定後，該院於78年3 月5 日進行分配，並由書記官於78
    年3 月23日在系爭民事確定判決書上記載被告受償4,0318,
    483 元後將該執行名義發還被告，此有76年6 月19日民事參
    與分配聲請狀（本院卷第49至52頁）附卷可稽，亦為兩造所
    不爭執。則依上開說明，被告就本件債權於76年6 月19日向
    主債務人新豐公司聲請強制執行，嗣於78年3 月5 日進行分
    配新豐公司之財產，被告於78年3 月23日受償分配款而強制
    執行程序終結，被告對主債務人新豐公司之債權請求權應自
    78年3 月23日重行起算15年，又原告既為新豐公司之連帶保
    證人，參照前揭規定，被告對主債務人新豐公司所為強制執
    行以中斷時效之行為，對於擔任連帶保證人之原告亦生效力
    ；從而，被告於92年6 月10日執系爭民事確定判決為執行名
    義，聲請對原告為強制執行，因時效已自78年3 月23日重行
    起算，自尚未罹於15年之消滅時效。
  (三)另「債務人無財產可供強制執行，或雖有財產經強制執行後
    所得之數額仍不足清償債務時，執行法院應命債權人於一個
    月內查報債務人財產。債權人到期不為報告或查報無財產者
    ，應發給憑證，交債權人收執，載明俟發見有財產時，再予
    強制執行」、「債權人聲請執行，而陳明債務人現無財產可
    供執行者，執行法院得逕行發給憑證」，強制執行法第27條
    第1 項、第2 項定有明文。故執行法院依債權人聲請開始強
    制執行程序後，主動踐行第1 項所定之調查程序，或依同法
    第2 項之規定，被動受理債權人核發債權憑證之聲請，均得
    核發債權憑證，以終結執行程序。是核發債權憑證予債權人
    ，必先有債權人聲請強制執行之行為，即中斷原有時效期間
    之進行；嗣核發債權憑證，亦為執行程序終結之原因之一，
    其因開始執行而中斷之時效，即應由此重新起算。查被告於
    92年6 月10日再以系爭民事確定判決為執行名義，聲請對原
    告為強制執行及核發債權憑證，經臺灣台北地方法院於92年
    6 月17日核發系爭債權憑證，此為兩造所不爭執，故本件債
    權請求權之時效應自92年6 月17日核發系爭債權憑證時復重
    行起算，則被告於97年11月23日再執台灣台北地方法院所核
    發之系爭債權憑證聲請對原告之財產為強制執行，經本院以
    系爭強制執行事件受理，亦未罹於15年之消滅時效。
七、綜上所述，原告主張系爭民事確定判決之債權請求權已罹於
    時效而消滅，原告得拒絕給付等語，並不可採，被告抗辯其
    對主債務人新豐公司之時效中斷效力應及於擔任連帶保證人
    之原告，即屬可信。從而，原告以本件債權請求權已罹於時
    效而消滅，提起本件債務人異議之訴，即屬無據，請求不應
    准許，自應駁回其訴。
八、本件事證已臻明確，兩造其餘之攻擊防禦方法及舉證，核與
    判決結果不生影響，爰不一一論列，附此敘明。
九、據上論結：本件原告之訴為無理由，依民事訴訟法第385 條
    第1 項前段、第78條、第85條第1項前段，判決如主文。
中    華    民    國    97    年    12    月    31    日
                  民事第一庭  法  官  郭瓊徽
上為正本，係依原本作成。
如不服本判決，應於送達後20日內，向本院提出上訴狀並表明上
訴理由，如於本判決宣示後送達前提起上訴者，應於判決送達後
10日內補提上訴理由書（須附繕本）。
中    華    民    國    97    年    12    月    31    日
                              書記官  簡文清


司法院資訊處製作；財團法人民間司法改革基金會備份。
